臺灣苗栗地方法院民事裁定　　　　　　 100年度輔宣字第10號
聲　請　人　魏趨敬
相　對　人　劉金英
上列聲請人聲請對相對人為監護宣告事件，本院裁定如下：
    主  文
宣告相對人劉金英（民國三十五年八月四日出生，身分證統一編
號：Ｚ000000000號）為受輔助宣告之人。
選定聲請人魏趨敬（民國六十三年五月二十一日出生，身分證統
一編號：Ｚ000000000號）為受輔助宣告之人之輔助人
。
程序費用新臺幣壹仟元由受輔助宣告之人負擔。
    理  由
一、按對於因精神障礙或其他心智缺陷，致其為意思表示或受意
    思表示，或辨識其意思表示效果之能力，顯有不足者，法院
    得因本人、配偶、四親等內之親屬、最近一年有同居事實之
    其他親屬、檢察官、主管機關或社會福利機構之聲請，為輔
    助之宣告，民法第15條之1 第1 項定有明文。次按法院對於
    監護之聲請，認為未達民法第14條第1 項之程度，而有輔助
    宣告之原因者，得依聲請或依職權以裁定為輔助之宣告，民
    事訴訟法第624 條之3 第1 項亦有明文規定。
二、本件聲請意旨略以：聲請人為相對人之長子，相對人長期罹
    患精神疾病，最近一次於民國99年8 月1 日發病，雖經送醫
    診治，仍不見起色，目前日常生活事務均無法自理，為此請
    求宣告相對人為受監護宣告之人等語，並提出戶籍謄本、相
    對人之中華民國身心障礙手冊等件為證。另經本院於100 年
    8 月11日實施鑑定程序，並於鑑定人即財團法人為恭紀念醫
    院毛昶驊醫師前訊問相對人；相對人之配合度高，話量少，
    可簡短回答問題，無明顯妄想症狀，有勘驗筆錄在卷可稽。
    另經鑑定人鑑定結果：相對人經診斷為精神分裂症，其自50
    歲發病後，症狀起起伏伏，住院數次，短期記憶力逐漸退化
    ，抽象及判斷能力、思考流暢度方面有明顯缺損，無法維持
    簡單工作，雖可在監護下自行洗澡、換衣、吃飯及上廁所，
    但難以對訊息做出全盤觀察並整合。依照此次心理測驗顯示
    ，相對人之認知功能退化，理解能力差，其為意思表示或辨
    識其意思表示效果之能力顯有不足，對於管理處分自己財產
    須由他人給予經常性之必要協助，相對人回復之可能性極低
    等語，此有財團法人為恭紀念醫院精神醫療中心精神鑑定報
    告書1 份在卷可稽。從而，自堪認相對人非完全不能辨識其
    意思表示之效果，未達應受監護宣告之程度，然其辨識能力
    顯有不足，故聲請人聲請監護宣告，核屬無據，惟相對人仍
    有受輔助宣告之必要，聲請人於鑑定時對此表示沒有意見，
    爰依職權宣告相對人為受輔助宣告之人。
三、又按受輔助宣告之人，應置輔助人。法院為輔助之宣告時，
    應依職權就配偶、四親等內之親屬、最近一年有同居事實之
    其他親屬、主管機關、社會福利機構或其他適當之人選定一
    人或數人為輔助人。法院為前項選定及指定前，得命主管機
    關或社會福利機構進行訪視，提出調查報告及建議。輔助之
    聲請人或利害關係人亦得提出相關資料或證據，供法院斟酌
    ，民法第1113條之1 第1 項、第1113條之1 第2 項準用同法
    第1111條定有明文。末按輔助宣告之裁定，應同時選定輔助
    人，並附理由，民事訴訟法第624 條之1 第3 項準用同法第
    604 條第1 項亦有明文規定。經本院函請苗栗縣政府進行訪
    視，該訪視調查報告略以：相對人現年66歲，領有中度精神
    障礙之身心障礙手冊，93年開始發病，99年8 月因土地問題
    病情惡化入住大千醫院精神病房，100 年6 月轉至為恭醫院
    東興院區迄今，近來病情穩定，飲食正常，生活自理無問題
    。聲請人每星期至少會有一天帶相對人出院回老家看看、找
    鄰居或親戚朋友聊天吃飯，目前相對人之生活費及住院費大
    多由聲請人及其弟共同支付。聲請人居住於頭份鎮蟠桃里約
    27坪3 房2 廳式公寓，該處為聲請人貸款購買；聲請人目前
    於酒店工作，月入約新臺幣（下同）4 至5 萬，除房貸及現
    金卡借款約8 萬元外無其他借貸關係。聲請人表示經濟上無
    問題，工作收入穩定且先前因被政府徵收部分土地，尚有足
    夠能力支付家庭及相對人生活上所需。聲請人表示一直以來
    都是他在照顧相對人，且經社工員觀察，聲請人對相對人極
    為關心，訪談時會詢問相對人是否身體不舒服或飢餓。等相
    對人狀況良好可以出院時，聲請人會將相對人接回同住，若
    相對人堅持要回老家住，聲請人亦可搬回老家照顧相對人。
    評估聲請人為相對人之長子，具有相當能力及財力可使相對
    人獲得適當照顧等語，此有苗栗縣政府函覆之苗栗縣政府身
    障監護宣告案件訪視調查表1 份在卷可參。本院審酌聲請人
    為相對人之長子，平日由聲請人及其弟負擔相對人之生活費
    ，聲請人之經濟能力及親友資源充足，且聲請人亦有意願擔
    任相對人之輔助人，並經相對人之全體子女出具書面表示同
    意，足認由聲請人擔任相對人之輔助人，應可善盡保護相對
    人權益之責任，爰依前揭規定，選定聲請人為相對人之輔助
    人。
四、依民事訴訟法第624 條之1 第3 項、第608 條第1 項，裁定
    如主文。
中    華    民    國    100   年     9    月     9    日
                  家事法庭    法  官  李太正
以上正本係照原本作成。
如不服本裁定關於選定輔助人部分，應於送達後十日內向本院提
出抗告狀，並繳納抗告費新臺幣壹仟元；其餘關於宣告輔助之部
分，不得抗告。
                              書記官  黃秀娟
中    華    民    國    100   年     9    月     9    日
附錄：
民法第十五條之二：
受輔助宣告之人為下列行為時，應經輔助人同意。但純獲法律上
利益，或依其年齡及身分、日常生活所必需者，不在此限：
一、為獨資、合夥營業或為法人之負責人。
二、為消費借貸、消費寄託、保證、贈與或信託。
三、為訴訟行為。
四、為和解、調解、調處或簽訂仲裁契約。
五、為不動產、船舶、航空器、汽車或其他重要財產之處分、設
    定負擔、買賣、租賃或借貸。
六、為遺產分割、遺贈、拋棄繼承權或其他相關權利。
七、法院依前條聲請權人或輔助人之聲請，所指定之其他行為。
第七十八條至第八十三條規定，於未依前項規定得輔助人同意之
情形，準用之。
第八十五條規定，於輔助人同意受輔助宣告之人為第一項第一款
行為時，準用之。
第一項所列應經同意之行為，無損害受輔助宣告之人利益之虞，
而輔助人仍不為同意時，受輔助宣告之人得逕行聲請法院許可後
為之。